臺灣高等法院刑事判決　　　　　　　　99年度上訴字第3018號
上　訴　人　臺灣桃園地方法院檢察署檢察官
上　訴　人
即　被　告　周佰祥
選任辯護人　林助信律師
上　訴　人
即　被　告　陳信宏
選任辯護人　法律扶助黃英豪律師
上列上訴人因被告毒品危害防制條例等案件，不服臺灣桃園地方
法院98年度訴字第17號、99年度訴字第240號，中華民國99年6月
18 日第一審判決（起訴案號：臺灣桃園地方法院檢察署97年度
偵緝字第1685號，追加起訴案號：99年度偵字第5144號），提起
上訴，本院判決如下：
    主  文
原判決關於陳信宏共同運輸第一級毒品、私行拘禁及周佰祥共同
私行拘禁部分撤銷。
陳信宏共同運輸第一級毒品，累犯，處有期徒刑拾陸年陸月。扣
案之海洛因拾陸包（驗餘淨重壹佰伍拾點陸玖公克）沒收銷燬
之，盛裝前開海洛因之包裝袋拾陸只、小豬造型鬧鐘貳只、貝殼
造型鬧鐘貳只、包裝前開鬧鐘之紙盒肆只、透明塑膠袋只、外
包裝紙箱壹只、SAMSUNG牌行動電話壹具（含0000000000號SIM卡
壹枚），均沒收。
周佰祥、陳信宏被訴私行拘禁部分無罪。
其他上訴駁回。
    事  實
一、陳信宏（綽號小黑）前因詐欺案件，經臺灣臺中地方法院以
    95年度豐簡字第69號判決，判處有期徒刑4 月確定，於民國
    95年4月10日易科罰金執行完畢。其與洪宗志（業經原審96
    年度訴字第1799號判決有期徒刑16年2月，經上訴本院後，
    撤回上訴確定）明知海洛因係毒品危害防制條例第2條第2項
    第1款所定之第一級毒品，亦屬懲治走私條例第2條第3項規
    定公告之管制進口物品，未經許可不得運輸、私運進口及非
    法持有。詎陳信宏及洪宗志共同基於運輸第一級毒品及私運
    管制物品進口之犯意聯絡，先於96年8月初某日在澳門地區
    ，以不詳方法取得第一級毒品海洛因（驗餘淨重153.69公克
    ），而謀議以航空包裹夾帶之方式，擬將前開海洛因私運入
    臺灣地區，惟其等恐包裹內之毒品為警發覺而依收件人資料
    循線查獲，陳信宏與洪宗志遂於同年月某日在臺中市不詳地
    點，取得不知情之徐培根（更名為徐詮，業經本院97年度
    上訴字第2177號判決無罪確定）之年籍資料充作航空包裹收
    件人，俾供其等收取前開海洛因之用。陳信宏、洪宗志旋與
    澳門地區之成年同夥，備妥小豬造型鬧鐘2只、貝殼造型鬧
    鐘2只，並將前開海洛因分裝為16包，塞入其中1只小豬造型
    鬧鐘內，並以其餘鬧鐘為掩飾，繼於同月23日將上述鬧鐘以
    紙箱包裹，交與不知情址設大陸地區之南亞國際貨運有限公
    司（下稱南亞貨運公司），記載收件人為「徐培根」、地址
    「臺中縣太平市○○路15巷5弄13號」、聯絡電話「0000-00
    0-000」，再轉由不知情之澳門航空股份有限公司（下稱澳
    門航空公司），以編號NX-338號貨機，於同日下午10時50分
    許，自澳門地區起飛，嗣於翌日（24日）凌晨0時30分許，
    運抵臺灣桃園國際機場，暫存遠雄自由貿易區快遞進口專區
    內，而私運管制物品之第一級毒品海洛因進口得逞。惟旋為
    財政部臺北關稅局人員稽查獲悉該航空包裹內藏有毒品，經
    報請檢警指示不知情之快遞公司按址寄送，由快遞人員於同
    月24日下午2時27分，在臺中縣太平市○○路115巷口「統一
    超商」附近，撥打該航空包裹所留電話與上揭門號持用人洪
    宗志聯繫，經洪宗志應允收受該航空包裹，並指示快遞人員
    於該處等候，繼於同日下午3時10分許，駕車前往上址簽收
    該航空包裹，而為警當場逮捕，並扣得海洛因16包（驗餘淨
    重153.69公克）、小豬造型鬧鐘2只、貝殼造型鬧鐘2只、包
    裝前開鬧鐘之紙盒4只、透明塑膠袋3只、外包裝紙箱1 只、
    SAM SUNG牌行動電話1具（門號：0000-000-000號）、南亞
    貨運公司之簽收單據等物。
二、洪宗志因本案查獲解送臺灣桃園地方法院檢察署訊問後，認
    涉犯違反毒品危害防制條例案件罪嫌重大，經檢察官向原審
    法院聲請羈押並禁止接見通信獲准，其不知情之父執輩友人
    周佰祥獲悉後，為免除洪宗志牢獄之災，遂透過陳信宏協助
    處理，適值陳信宏亦惟恐洪宗志合盤托出實情，其等分別考
    量各自目的，遂委任不知情之律師何威儀為洪宗志辯護人，
    因而獲悉洪宗志之供述內容，復由陳信宏經由綽號「阿德」
    之李文森（另涉犯教唆頂替罪，業經臺灣桃園地方法院檢察
    署檢察官提起公訴，由原審另以98年度易字第1286號案件通
    緝中）尋得徐培根後，同意給付徐培根相當之報酬，要求徐
    培根坦承涉犯本案，以求與洪宗志為一致之供述，企圖讓洪
    宗志因此釋放。徐培根乃於96年8月31日上午，在周佰祥、
    陳信宏等人所選任之不知情律師李漢鑫陪同下，前往桃園縣
    調查站及臺灣桃園地方法院檢察署投案，嗣徐培根因不耐擔
    此重罪，於同年9月11日繕寫自白書供出此節。
三、案經法務部調查局桃園縣調查站移送臺灣桃園地方法院檢察
    署檢察官偵查起訴及追加起訴。
    理  由
壹、撤銷改判部分
甲、有罪部分
一、證據能力之說明：
  (一)證人洪宗志、徐培根於調查站時之陳述，屬傳聞證據，辯護
    人既爭執其證據能力，且查無其他可作為證據之規定，依刑
    事訴訟法第159條第1項規定，不得作為本案認定犯罪事實之
    證據。
  (二)證人何威儀、劉佩宜、劉信宏、謝靖宇、李文森於偵查中具
    結後所為證述，屬傳聞證據，被告陳信宏、辯護人及檢察官
    明知，但於準備程序及審判期日中均表示無意見，且迄言詞
    辯論終結亦未聲明異議，本院審酌上開證據資料製作時之情
    況，尚無違法不當及證明力明顯過低之瑕疵，認為以之作為
    證據應屬適當，爰依刑事訴訟法第159條之5規定，認定前揭
    供述均有證據能力。
  (三)證人洪宗志、徐培根、李漢鑫於偵查中具結後向檢察官所為
    之證述，雖屬傳聞證據，惟洪宗志、徐培根業於原審、李漢
    鑫業於本院經被告行交互詰問，且查無顯不可信之情況，依
    刑事訴訟法第159條之1第2項規定，自有證據能力。
  (四)本院下列所引用卷內之文書證據及物證，並無證據證明係公
    務員違背法定程序所取得，檢察官、被告、辯護人等於本院
    亦均未主張排除下列文書證據及物證之證據能力，且迄本院
    言詞辯論終結前均未表示異議，本院審酌前揭文書證據及物
    證並非公務員違背法定程序所取得，亦無刑事訴訟法第159
    條之4顯有不可信之情況，故下列文書及物證應均有證據能
    力。
二、訊據上訴人即被告陳信宏固坦承其綽號為「小黑」，並且認
    識洪宗志、徐培根、「阿德」等人，惟矢口否認有何共同運
    輸第一級毒品犯行，辯稱：伊並未向徐培根拿取身分證資料
    去查看徐培根有否遭通緝，並未共同運輸毒品云云。經查：
  (一)按共同被告或共犯間之自白，遇有前後不一，或彼此互相齟
    齬之情形，事實審法院為發現真實起見，應就其全盤供述之
    意旨，佐以卷內證據為綜合判斷，並依據經驗法則及論理法
    則，詳予剖析其供述異、同之情形，並依刑事訴訟法第163
    條第2項所定「法院為發見真實，得依職權調查證據，但於
    公平正義之維護或對被告之利益有重大關係事項，法院應依
    職權調查之」，調查其他必要之證據，以去瑕存真，定其取
    捨，若足認其關於基本事實之陳述，果於真實性無礙時，即
    非不得予以採信。苟不為上開調查研析，僅以共同被告或共
    犯間之自白稍有不符或矛盾，即認其全部陳述均與事實不符
    ，而悉予摒棄不採，對供述相同之處又俱不斟酌，則法官依
    經驗法則、論理法則判斷事理之功能盡廢，其採證認事之職
    權行使與自由心證暨證據法則之運用，均難認為適法，最高
    法院92年度台上字第4387號判決意旨可資參照。
  (二)查「小黑」、洪宗志等人前於96年8月某日，在臺中市某處
    ，要求徐培根交出身分證件，由洪宗志抄寫徐培根之個人基
    本資料後，由渠等在澳門地區之成年同夥，將裝有小豬造型
    鬧鐘2只（其中1只內含海洛因16包〈驗餘淨重153. 69公克
    〉）、貝殼造型鬧鐘2只之紙箱1只，交由不知情之南亞貨運
    公司，記載收件人為「徐培根」、地址「臺中縣太平市○○
    路15巷5弄13號」、聯絡電話「0000-000-000」，轉由不知
    情之澳門航空公司，以編號NX-338號貨機，於翌日（24 日
    ）凌晨0時30分許運抵台灣桃園國際機場，嗣經快遞人員與
    持用上揭門號之洪宗志聯繫，而於當日下午3時10分許，由
    洪宗志駕車前往臺中縣太平市○○路115巷口旁之「統一超
    商」領取該航空包裹等情，迭據證人徐培根於偵查及原審審
    理中證述在卷（見98年度他字第4742號卷第29至32頁、原審
    98年度訴字第17號卷三第15頁、96年度訴字第1799號卷第13
    7至139頁），並有扣案之海洛因16包（驗餘淨重153.69 公
    克）、小豬造型鬧鐘2只、貝殼造型鬧鐘2只、包裝前開鬧鐘
    之紙盒4只、透明塑膠袋3只、外包裝紙箱1只、SAMSUNG牌行
    動電話1具（門號：0000-000-000號）、南亞貨運公司之簽
    收單據等物可稽，及進口快遞貨物簡易申報單、查獲物品照
    片13張附卷足憑（見96年度偵字第19019號偵查卷第130、9
    至11、19至22頁）。又查，扣案之檢品1袋（計16包，驗餘
    淨重153.69公克），經送法務部調查局鑑定結果，確均檢驗
    出有海洛因之成分無訛，此有該局96年10月8日調科壹字第
    09623071340號鑑定書1份在卷可稽（見96年度偵字第22357
    號卷第47頁、96年度偵字第19019號卷第113頁），益證其等
    所私運之物品，確屬第一級毒品海洛因及管制物品無誤。
  (三)證人洪宗志固於查獲時，曾在警詢及偵查中供述：伊於96年
    8月23日遇見徐培根，徐培根表示翌日（24日）很忙，託伊
    幫忙代收包裹，伊應允後收受徐培根所交付之門號0000-000
    -000號行動電話，以便與快遞人員聯繫，嗣於96年8月24日
    下午2時30分許，經快遞人員聯繫，依約前往臺中縣太平市
    ○○路115巷口「統一超商」附近，領取該航空包裹，但不
    知其內係海洛因，因伊係受徐培根之託，故在簽收單據上簽
    署「徐培根」之姓名云云（見96年度偵字第19019號卷第16
    至17、27至30頁）；而被告陳信宏恐證人洪宗志和盤托出其
    等運輸毒品實情，遂透過綽號「阿德」之李文森尋獲證人徐
    培根，命證人徐培根出面頂替，證人徐培根遂於96年8月31
    日向桃園縣調查站投案，於當日分別在警詢及偵查中附和證
    人洪宗志前開說詞而供稱：其在96年1月、2月間認識真實姓
    名年籍不詳、綽號「阿發」之成年男子，嗣於同年8月17日
    遇到「阿發」，「阿發」詢以是否要賺錢，有1批第三級毒
    品愷他命要進口而請託徐培根領取該貨物，事成會以紅包酬
    謝，其為貼補家用及籌措母親重大疾病之醫療費用，遂應允
    領取該貨物及提供個人基本資料供「阿發」抄寫，同時「阿
    發」交付1具行動電話作為聯繫工具，嗣於同月23日遇見友
    人即「玉泰車行」銷售員洪宗志，因其翌日（24日）仍要上
    班，故轉託洪宗志領取該貨物，但洪宗志不知包裹內夾藏愷
    他命，待領得貨物後，「阿發」再自大陸地區撥打電話與其
    聯繫，而於同月24日獲悉洪宗志為警逮捕，乃主動聯繫律師
    李漢鑫以投案云云（見96年度他字第3129號卷第7頁至第10
    頁）。然證人徐培根嗣於96年9月11日提出自白狀，並於偵
    查中及原審審理時證稱：上述各情係「小黑」等人要求伊頂
    替證人洪宗志犯行，並允諾提供金錢以為安家生活費及律師
    費用，方於96年8月31日由律師陪同前往投案等語（見96年
    度偵字第22357號偵查卷第3至7頁、98年度他字第4742號卷
    第29至32頁、原審98年度訴字第17號卷三第15頁、96年度訴
    字第1799號卷第137至139頁）；又證人洪宗志於偵查中之選
    任辯護人何威儀律師於96年10月5日偵查中證稱：伊係受洪
    宗志母親之友人周佰祥來電而受委任，嗣周佰祥偕同徐培根
    至伊事務所表示要投案，當時並有真實姓名年籍不詳、綽號
    「小黑」之成年男子及其女友陪同，並稱為洪宗志之友人，
    待與渠等見面後，伊即於同日下午以律師接見該案被告洪宗
    志，返回後再與其等見面，另徐培根、「小黑」再次與伊談
    論投案事情，伊表示徐培根已委任李漢鑫律師為辯護人，請
    勿再找伊談論，該2次與徐培根交談過程中，徐培根稱有委
    託洪宗志收取該航空包裹，在場之周佰祥、「小黑」等人並
    詢問有關洪宗志口供內容等語（見96年度偵字第19019號卷
    第73至74頁）；而證人徐培根於偵查中之選任辯護人李漢鑫
    律師於同日偵查中亦稱：證人何威儀向彼表示有一案件因利
    益衝突不便受委任，經彼應允受委任，嗣於隔日徐培根並偕
    同「小黑」前來，但因未行律師接見，不知徐培根所寫自白
    內容為何等語（見同上偵查卷第74至75頁）。互核證人徐培
    根、何威儀律師及李漢鑫律師證述內容，均指稱徐培根於案
    發後，先由「小黑」等人陪同自證人何威儀律師處獲悉證人
    洪宗志之供述內容，並委由證人李漢鑫律師為證人徐培根之
    辯護人，嗣證人徐培根再主動向警察機關投案，則倘證人洪
    宗志確係受託於證人徐培根而不知情，證人徐培根逕自向警
    察機關自白犯行為已足，何需與「小黑」等人共同前往證人
    洪宗志選任辯護人何威儀律師事務所談論案情，以獲悉證人
    洪宗志供述內容後，方願前往警察機關投案，究否於該段期
    間而為不實供述之預擬，顯非無疑。復以證人洪宗志、徐培
    根嗣於96年10月5日後歷次偵查中陳述，皆僅提及與「小黑
    」、「阿德」等人關係，證人徐培根並稱前於96年8月31日
    所指「阿發」係杜撰一情，另證人洪宗志則稱認識「小黑」
    ，復均指該航空包裹實係「小黑」所轉託領取等語，由此觀
    之，證人徐培根上述該航空包裹係「阿發」請託收受云云，
    顯係與「小黑」商討後之卸責之詞，尚非可採，況且「小黑
    」於該段期間亦多次前往證人何威儀律師事務所談論本案，
    究「小黑」與證人洪宗志並無深入之親誼關係，何以「小黑
    」大費周章欲替證人洪宗志脫免罪責，復使證人徐培根擔負
    本案主要罪責，實則係證人洪宗志確為本案犯罪行為人，希
    冀證人徐培根不實供述以逃避刑責。是以互參上情，證人徐
    培根前於96年8月31日所為警詢時、偵查中及原審羈押調查
    庭之供述，洵屬附和證人洪宗志之不實陳述，難以遽認證人
    洪宗志確屬不知情。堪認自證人徐培根於96年9月11日提出
    自白書後，其所為證述與事實相符。
  (四)再者，證人洪宗志於本院97年度上訴字第2177號案件審理時
    以證人身分具結證稱：伊從事中古車行生意，認識綽號「小
    黑」者，但不認識「阿德」，徐培根係跟在「小黑」身邊之
    人，伊不知「小黑」從事何業，亦不知「阿德」、「小黑」
    向徐培根索取身分資料之事；本件包裹係「小黑」打電話請
    伊去領，伊以為「小黑」會向伊買車，始答應代領；「小黑
    」說是徐培根的名義，伊沒有問何以用他人名義，之前曾與
    徐培根見過面，但沒有談到借名字供其老闆使用等語（見該
    卷第229頁）；嗣於原審審理本案時結證稱：於96年8月24日
    收包裹當日或前一天晚上，「小黑」以電話聯繫伊去領取包
    裹，並於前1、2天交付0000-000-000門號之行動電話，交付
    手機時，「小黑」與徐培根在一起，「小黑」稱無暇領取航
    空包裹而央託伊代為領取，要伊將手機帶在身上，「小黑」
    會以其交付之該手機通知領取時間等情（見原審98年度訴字
    第17號卷一第156至173頁），足見證人洪宗志於領取該航空
    包裹前，業與「小黑」有相當程度接觸，並係於經營中古車
    行時一同認識「小黑」與徐培根，而該航空包裹係「小黑」
    央託證人洪宗志前往領取等情無訛。
  (五)至證人洪宗志固於原審審理中證稱被告陳信宏並非其前於警
    詢、偵查及原審96年訴字第1799號案件審理中所指之「小黑
    」，並稱之前係以「阿寬」暱稱本件追加起訴之被告陳信宏
    ，又門號0000-000-000號手機係徐培根所交付，98年4月29
    日審理時稱是「小黑」交付手機係因當時徐培根有告知都推
    給「小黑」承擔等語（見原審98訴字第17號卷三第46至47頁
    ）。然被告陳信宏即是其等所指稱「小黑」之人，業據證人
    徐培根指認明確（見原審98年度訴字第17號卷三第4至5頁）
    ，繹之證人徐培根於96年9月11日書寫自白狀後之歷次供述
    情節，就證人洪宗志、「小黑」等人央求提供身分證件以為
    該航空包裹收件人乙節，迭於偵查中、原審審理時經以證人
    具結程序在案，且經歷次交互詰問猶能堅證不移，復核與證
    人洪宗志前開更易前之供述情節若合符節；況且原審於98年
    4月29日審理時，證人徐培根並未到庭，此有原審當日報到
    單及審判筆錄可稽（見原審98年度訴字第17號卷一第155至
    173頁），則其等如何有機會接觸，進而研商將責任全部推
    給「小黑」？足徵證人洪宗志於被告陳信宏經追加起訴後於
    原審審理中翻異前詞之證述，顯係維護被告陳信宏之詞，難
    以憑採。復以，證人何威儀律師於偵查中經檢察官提供被告
    陳信宏之檔案照片及監所中受刑人照片令其辨識，亦肯認該
    照片所示之「小黑」即係陪同徐培根前去委任之「小黑」等
    情屬實（見98年度偵字第1106號卷第48、49、57頁），且證
    人李漢鑫律師所稱之「小黑」即為本件被告陳信宏，並據被
    告陳信宏自承在卷（見原審98年度訴字第17號卷第54頁），
    佐以扣案之該航空包裹其上南亞貨運公司之簽收單據亦記載
    收件人為徐培根，俱與徐培根所陳相符，互參上開證人所證
    ，堪認證人洪宗志、徐培根、何威儀律師、李漢鑫律師於歷
    次所指之「小黑」均為同一人，且即為本件被告陳信宏無訛
    。是以，綜合上情觀之，證人洪宗志不僅與綽號「小黑」之
    被告陳信宏一同向證人徐培根索取個人基本資料，以之充作
    該航空包裹之收件人，而被告陳信宏、證人洪宗志等人確共
    同自澳門地區私運海洛因入境，並推由證人洪宗志逕於上述
    時地領取該包裹，而其等共犯本案運輸第一級毒品海洛因等
    事實無誤。
  (六)綜上所述，綽號「小黑」之被告陳信宏與證人洪宗志等人共
    同運輸第一級毒品及私運管制物品進口之犯行，業據證人洪
    宗志、徐培根供證在卷，復有前開扣案物品、快遞申報單、
    查獲物品照片及毒品鑑定書可稽，是以此部分事證已臻明確
    ，被告陳信宏之犯行洵堪認定，應予依法論科。
三、被告陳信宏行為後，於98年5月20日修正公布之毒品危害防
    制條例，業已於同年11月20日施行，修正前毒品危害防制條
    例第4條第1項規定：「製造、運輸、販賣第一級毒品者，處
    死刑或無期徒刑，處無期徒刑者，得併科新臺幣一千萬元以
    下罰金。」，而修正為：「製造、運輸、販賣第一級毒品者
    ，處死刑或無期徒刑，處無期徒刑者，得併科新臺幣二千萬
    元以下罰金。」，同條例第17條第2項雖修正為：「犯第四
    條至第八條之罪於偵查中及審判中均自白者，減輕其刑。」
    ，然被告並未自白犯罪，故無該條項之適用，是比較同條例
    第4條第1項新舊法條以原舊法律較有利於行為人者，依法自
    應適用最有利於行為人之法律即修正前毒品危害防制條例第
    4 條第1項規定論處。
四、論罪科刑部分：
  (一)核被告陳信宏所為，係犯毒品危害防制條例第4條第1項之運
    輸第一級毒品罪及懲治走私條例第2條第1項之私運管制物品
    進口罪。查海洛因係毒品危害防制條例第2條第2項第1款之
    第一級毒品，且屬行政院依懲治走私條例第2條第4項授權公
    告之「管制物品項目及其數額」所列甲項第4款之管制進出
    口物品。又被告陳信宏運輸海洛因前後持有海洛因之低度行
    為，應為運輸之高度行為所吸收，不另論罪。再被告陳信宏
    與洪宗志、澳門地區同夥等成年人士間，就上開犯行有犯意
    聯絡及行為分擔，為共同正犯。另被告陳信宏利用不知情之
    南亞貨運公司、澳門航空公司及快遞公司之人員，以航空包
    裹夾藏海洛因之方式運輸入境，而遂行其犯行，為間接正犯
    。復被告陳信宏以一私運行為，同時觸犯上揭2罪名，為想
    像競合犯，應依刑法第55條規定，從一重之共同運輸第一級
    毒品罪處斷。而被告陳信宏有如事實欄一所載犯罪科刑之執
    行紀錄，此有本院被告前案紀錄表附卷足參，其於有期徒刑
    執行完畢後5年以內，以故意再犯本件最重本刑為有期徒刑
    以上各罪，為累犯，應依刑法第47條第1項之規定，就其所
    犯運輸第一級毒品罪，除法定本刑為死刑或無期徒刑依法不
    得加重者，僅就其餘罰金部分加重其刑。
  (二)復按運輸第一級毒品罪之法定刑為「死刑或無期徒刑；處無
    期徒刑者，得併科新臺幣1,000 萬元以下罰金」，然同為運
    輸第一級毒品之人，其原因動機不一，犯罪情節未必盡同，
    或有大盤毒梟策劃、主導犯罪計畫者，亦有擔任「交通」聽
    從指示執行犯罪計畫者，甚或僅止於吸毒者友儕間為求互通
    有無之偶然性運輸毒品情事，其運輸行為所造成危害社會之
    程度自屬有異，法律科處此類犯罪，所設之法定最低本刑相
    同，不可謂不重；於此情形，倘依其情狀處以有期徒刑，即
    足以懲儆，並可達防衛社會之目的者，自非不可依客觀之犯
    行與主觀之惡性二者加以考量其情狀，是否有可憫恕之處，
    適用刑法第59條之規定酌量減輕其刑，期使個案裁判之量刑
    ，能斟酌至當，符合比例原則。經查，被告陳信宏運輸第一
    級毒品海洛因之淨重為153.69公克，雖非微量，惟較之大盤
    毒梟運輸毒品少者數千公克，多者以公斤計比較，其犯罪情
    節與此大量走私運輸毒品以牟取暴利之人顯有差異，復依卷
    存證據顯示，僅係擔任聯繫領取毒品角色，其犯罪情節當非
    主謀之毒梟可資等同併論，如量處法定最低度刑無期徒刑，
    殊嫌過重，犯罪之情狀顯可憫恕，爰依刑法第59條之規定，
    減輕其刑。
五、原審以被告陳信宏犯行，事證明確，因予論科，固非無見。
    然被告陳信宏行為後，於98年5月20日修正公布之毒品危害
    防制條例，業已於同年11月20日施行，比較修正前、後毒品
    危害防制條第4條第1項之規定，應以修正前之規定較有利於
    被告，業如上述，惟原判決未為新、舊法之比較，逕行適用
    修正後該條例之規定，自有未當。被告陳信宏仍執陳詞，上
    訴否認犯罪，並無理由；檢察官以被告陳信宏以私行拘禁之
    暴力方式，圖使自己及相關共犯兔脫，逼使無知之徐培根出
    面頂替，認原審量刑過輕云云，然本案查無積極證據足證證
    人徐培根出面頂替係因被告陳信宏及周佰祥私行拘禁而為（
    詳後述），是檢察官執此認原審量刑過輕，亦無理由，然原
    判決既有上開可議，仍屬無可維持，自應由本院將原判決此
    部分撤銷改判。爰審酌被告陳信宏現值壯年，明知海洛因係
    第一級毒品，對人體有莫大之戕害仍予共同運輸，危害國民
    身體健康及社會風氣甚鉅，犯罪後仍否認犯行，未能知所悔
    悟，而運輸之海洛因達淨重153.69公克，惡性非輕，惟海洛
    因甫行私運入境即為警獲，對社會造成之侵害程度尚非嚴重
    ，並兼衡其等生活狀況、品行、智識程度、犯罪所生之危害
    、犯後態度等一切情狀，量處如主文第二項所示之刑，以資
    懲儆。至扣案之海洛因16包（驗餘淨重153.69公克），係查
    獲之第一級毒品，應依毒品危害防制條例第18條第1項前段
    規定，不論屬犯人與否，宣告沒收銷燬之。再盛裝前開海洛
    因之包裝袋16只、扣案之小豬造型鬧鐘2只、貝殼造型鬧鐘2
    只、包裝前開鬧鐘之紙盒4只、透明塑膠袋3只、外包裝紙箱
    1只、SAMSUNG牌行動電話1具（含0000000000號SIM卡壹枚）
    等物，被告陳信宏雖否認犯行，然係由被告陳信宏與洪宗志
    等人共犯本案等情觀之，足認屬其等共同正犯其一所有之物
    ，且盛裝前開海洛因之包裝袋16只係用於包裹毒品，防其裸
    露、潮濕，便於運輸，復於鑑定時已將海洛因與空包裝袋分
    離秤重，核無不可離析關係，另小豬造型鬧鐘2只、貝殼造
    型鬧鐘2只、包裝前開鬧鐘之紙盒4只、透明塑膠袋3只及外
    包裝紙箱1只，係為掩飾前開海洛因以遂行運輸犯行，而
    SAMSUNG牌行動電話1具（含0000000000號SIM卡壹枚）則供
    聯繫收取該航空包裹之用，均為其供犯運輸第一級毒品罪所
    用之物，應依毒品危害防制條例第19條第1項規定，宣告沒
    收。另扣案南亞貨運公司之簽收單據部分（一式三聯），係
    南亞貨運公司為確認交寄、收件情形製作之簽收單據，於交
    付客戶收執前仍為該公司所有，而洪宗志甫經以被告徐培根
    名義簽名其上時，旋為警逮捕，員警並就應由該公司留底、
    派件員存根聯一併扣案，顯見洪宗志尚未收受前開簽收單據
    ，即不得認屬洪宗志或被告陳信宏等共同正犯所有，爰不就
    此部分另為沒收宣告之諭知，附此敘明。
乙、無罪部分
一、公訴意旨另以：共犯洪宗志因上開運輸第一級毒品案件解送
    至臺灣桃園地方法院檢察署後，即因涉犯重罪，且嫌疑重大
    被聲請羈押禁見，此際被告陳信宏、周佰祥等人，惟恐洪宗
    志口風不緊合盤托出實情，且急欲探尋本署偵查方向，除出
    面為洪宗志委任律師外，並經由綽號「阿德」之李文森（由
    檢察官另行起訴）尋得徐培根要其出面坦承為主犯，企圖讓
    洪宗志因此釋放，徐培根因此遭被告陳信宏及周佰祥派人將
    其帶往臺中市某處限制行動自由3晚，並在被告陳信宏、周
    佰祥等人陪同下，連續3天於白晝被帶往不知詳情之臺北律
    師處，探詢及研討案情，被告陳信宏、周佰祥並在回程路上
    ，要徐培根記牢渠等一再交待之虛構情節。徐培根最後被迫
    於96年8月31日上午，在律師陪同下，前往法務部調查局桃
    園縣調查站以及臺灣桃園地方法院檢察署投案後，亦遭羈押
    。嗣因徐培根不願擔此重罪刑責而供出實情，經該署檢察官
    主動簽分偵辦查悉上情。因認被告陳信宏、周佰祥二人涉犯
    刑法第302條第1項之私行拘禁罪嫌。
二、按犯罪事實應依證據認定之，無證據不得認定其犯罪事實，
    又不能證明被告犯罪者，應諭知無罪判決，刑事訴訟法第15
    4條、第301條第1項分別定有明文。而刑事訴訟上證明之資
    料，無論為直接證據或間接證據，均須達於通常一般之人均
    不致有所懷疑，而得確信其真實之程度，始得據為有罪之認
    定，若其關於被告是否犯罪之證明未能達此程度，而有合理
    之懷疑存在，致使無從形成有罪之確信，根據「罪證有疑，
    利於被告」之證據法則，即不得據為不利被告之認定，此有
    最高法院76年台上字第4986號判例足資參照。
三、公訴人認被告周佰祥、陳信宏涉犯上開罪行，係以被告周佰
    祥、陳信宏之供述、被害人徐培根之指訴、證人何威儀、李
    漢鑫之證述為論據。訊據上訴人即被告周佰祥、陳信宏固不
    否認有帶同徐培根北上尋找律師之事實，惟均堅決否認有何
    妨害徐培根自由之犯行，被告周佰祥辯稱：係洪宗志母親央
    託伊幫洪宗志委任律師，伊本來不認識徐培根，係事發後，
    「小黑」帶著徐培根到律師事務所表示要投案，伊認為徐培
    根投案對於洪宗志有幫助，遂於約妥律師後，帶同其等前去
    事務所找律師，伊不認識徐培根，且係透過洪宗志認識「小
    黑」，亦係為了北上找律師才與「小黑」有接觸等語。被告
    陳信宏則以：被告周佰祥問其等是否認識徐培根，並要其等
    找出徐培根，洪宗志遭羈押後數日，其等尋獲徐培根，即與
    被告周佰祥聯繫，並相約於台中某酒店見面，其告知徐培根
    如有領包裹要自己承擔，被告周佰祥表示要帶徐培根北上找
    律師，遂由其與被告周佰祥、小新、另乙名身材略胖之成年
    人士帶徐培根找律師，律師轉述洪宗志供述內容表示係徐培
    根拜託洪宗志領包裹，談完後帶徐培根回台中某酒店，並未
    帶徐培根至台中國光路中興大學附近等語。經查：
  (一)被害人即證人徐培根固於96年9月11日提出自白書，並於嗣
    後之警詢、偵查及原審審理中證稱：96年8月24日洪宗志因
    本件運輸第一級毒品海洛因案件為警查獲，解送臺灣桃園地
    方法院檢察署由檢察官訊問後，認洪宗志涉犯違反毒品危害
    防制條例案件罪嫌重大，經聲請原審法院羈押並禁止接見通
    信獲准。當日下班時間，綽號「阿德」之李文森接獲「小黑
    」（即被告陳信宏）來電命「阿德」帶徐培根至台中市○○
    路、柳川西路某處12 樓之KTV酒店，被告陳信宏與在場另3
    名真實姓名年籍不詳之男子，喝命徐培根不得返家。96年8
    月26日徐培根聯繫「阿德」，相約於巨象網喀見面並輾轉與
    被告陳信宏會合，被告陳信宏告知徐培根關於洪宗志遭查獲
    、羈押之事，且表示願提供安家費，命徐培根出面頂替洪宗
    志，否則徐培根既已因案通緝仍不免遭查獲，其入監服刑時
    ，將差人令其生不如死，徐培根迫於無奈應允之，被告陳信
    宏遂與其餘男子杜撰頂替之犯罪情節。迄翌日（27日）凌晨
    2 時許，徐培根遭其等強押至台中市○區○○路中興大學附
    近某處平房拘禁，其等並將房門裡外均上鎖，推由其中2名
    男子於現場看守。27日上午該2名男子復押送徐培根至台中
    市中山醫院附近之十全車行之會議室內與被告周佰祥、陳信
    宏見面。嗣由被告周佰祥駕車搭載徐培根北上找律師，同行
    者尚有被告陳信宏及其他真實姓名年籍不詳之男女，共計5
    人北上至何威儀律師事務所。途中被告周佰祥、陳信宏要求
    徐培根說明係徐培根委託洪宗志收受包裹等情。俟何威儀律
    師接見洪宗志後，其等透過律師得悉洪宗志供述內容後虛構
    案情，並要求徐培根牢記，其等復行押徐培根返回台中，再
    於酒店內討論案情後，復將徐培根強押至上揭平房內拘禁，
    同由前揭2名男子看守。隔日（28 日）上午，其等復由台中
    市出發北上李漢鑫律師事務所，被告周佰祥提出10萬元，由
    被告陳信宏轉交徐培根，充作委任李漢鑫律師之律師費，並
    繼續討論案情，事後其等復押送徐培根返回台中市前開平房
    內拘禁。翌日（29日），其等繼續北上律師事務所，商討案
    情，並繕打成書面，由徐培根熟記案情，且預定於96年8月
    31日由李漢鑫律師陪同徐培根至桃園縣調查站投案，其等旋
    即又將徐培根帶返原處拘禁。最後徐培根被迫於96年8月31
    日上午，在周佰祥、陳信宏等人所選任之不知情律師李漢鑫
    陪同下，前往桃園縣調查站及臺灣桃園地方法院檢察署投案
    等語（見96年度偵字第19019號卷第69至75頁、96年度偵字
    第22357號卷第3至7頁、36至39頁、97年度偵緝字第1685號
    卷第60至64頁、98年度他字第4742號卷第29至32頁、原審98
    年度訴字第17號卷二第191至201頁、卷三第4至第18頁），
    然除被害人徐培根上開證述外，並無其他積極證據足證其此
    部分所證屬實，再者，依證人徐培根於原審所證：小黑說如
    果伊去承認（運輸毒品）的話，洪宗志會給伊一筆錢等語（
    見原審98年度訴字第17號卷三第16頁反面），則徐培根是否
    因考量出面頂替可獲取相當之報酬而自願為之，已非無疑。
  (二)證人李漢鑫於本院審理時所證：受徐培根委任後，有和他討
    論過一、二次案情，討論時徐培根會主動跟伊對答，當時有
    跟徐培根說刑度很重，叫他對案情部分要斟酌看看，跟徐培
    根接觸的過程徐培根沒有表現出害怕表情或言語，也沒有說
    他是被人毆打。到調查站偵訊前伊和徐培根約在附近之早餐
    店碰面，在早餐店時只有伊和徐培根二人，當初他會主動進
    去（調查站），就伊之立場很訝異，所以伊一直跟他說罪很
    重，進去可能就出不來了，所以伊不斷叮嚀他是否要投案。
    他沒有跟伊表示他不想進去，他當時一心就表示想要進去。
    在早餐店他也沒有跟伊說他是被人家逼出來，有的話基於職
    業道德就不會陪同偵訊等語（見本院卷第167至169頁），若
    告訴人徐培根確係受被告周佰祥、陳信宏以私行拘禁之不法
    手段才出面頂替，則其在至調查站接受詢問之前，被告周佰
    祥、陳信宏既然不在場，且當時委任之辯護人李漢鑫律師亦
    對其表示涉案罪很重，要其自行考量，結果告訴人徐培根仍
    執意前往調查站應訊，並無退縮之意，顯與其所述被迫出面
    頂替之情不符，是尚難單憑徐培根所證，為被告二人犯罪之
    論據。
  (三)依證人何威儀、李漢鑫於偵查中所證，僅能證明渠等受洪宗
    志、徐培根之委任代為辯護之情，並無法證明徐培根有無受
    被告周佰祥、陳信宏妨害自由之事實。
  (四)綜上所述，本件告訴人徐培根所證當非全無瑕疵，且除徐培
    根所證外，別無其他積極證據足資佐證被告周佰祥、陳信宏
    確有妨害自由犯行，此外本院亦查無其他積極之證據足認被
    告二人有檢察官所訴之妨害自由犯行，揆諸上揭判例意旨，
    即應就被告二人被訴妨害自由之犯行，為無罪之諭知。
四、原審未予詳查，就此部分為被告周佰祥、陳信宏有罪之判決
    ，自有未洽，被告周佰祥二人執此提起上訴，指摘原判決此
    部分不當，為有理由，自應由本院將原判決此部分撤銷改判
    ，為被告二人無罪之判決。
貳、上訴駁回部分：
一、公訴意旨略以：被告周佰祥明知海洛因係毒品危害防制條例
    第2 條第2 項第1 款所定之第一級毒品，亦屬懲治走私條例
    第2 條第3 項規定公告之管制進口物品，未經許可不得運輸
    、私運進口及非法持有。詎被告周佰祥、陳信宏與洪宗志共
    同基於運輸第一級毒品及私運管制物品進口之犯意聯絡，先
    於96年8 月初某日在澳門地區，以不詳方法取得第一級毒品
    海洛因（驗餘淨重153.69公克），而謀議以航空包裹夾帶之
    方式，擬將前開海洛因私運入臺灣地區，惟其等恐包裹內之
    毒品為警發覺而依收件人資料循線查獲，陳信宏與洪宗志遂
    於同年月某日在臺中市不詳地點，取得不知情之徐培根之年
    籍資料充作航空包裹收件人，俾供其等收取前開海洛因之用
    。其等旋與澳門地區之同夥，備妥小豬造型鬧鐘2 只、貝殼
    造型鬧鐘2 只，並將前開海洛因分裝為16包，塞入其中1只
    小豬造型鬧鐘內，並以其餘鬧鐘為掩飾，繼於同月23日將上
    述鬧鐘以紙箱包裹，交與不知情址設大陸地區之南亞貨運公
    司，記載收件人為「徐培根」、地址「臺中縣太平市○○路
    15巷5 弄13號」、聯絡電話「0000-000-000」，再轉由不知
    情之澳門航空公司，以編號NX-338號貨機，於同日晚間10時
    50分許自澳門地區起飛，嗣於翌日（24日）凌晨0 時30分許
    運抵臺灣桃園國際機場，暫存遠雄自由貿易區快遞進口專區
    內，而私運管制物品之第一級毒品海洛因進口得逞。惟旋為
    財政部臺北關稅局人員稽查獲悉該航空包裹內藏有毒品，經
    報請檢警指示不知情之快遞公司按址寄送，由快遞人員於同
    月24日下午2 時27分，在臺中縣太平市○○路115 巷口「統
    一超商」附近，撥打該航空包裹所留電話與上揭門號持用人
    洪宗志聯繫，經洪宗志應允收受該航空包裹，並指示快遞人
    員於該處等候，繼於同日下午3 時10分許，駕車前往上址簽
    收該航空包裹，而為警當場逮捕，並扣得海洛因16包（驗餘
    淨重153.69公克）、小豬造型鬧鐘2 只、貝殼造型鬧鐘2 只
    、包裝前開鬧鐘之紙盒4 只、透明塑膠袋3 只、外包裝紙箱
    1 只、SAMSUNG 牌行動電話1 具（門號：0000 -000-000 號
    ）、南亞貨運公司之簽收單據等物。因認被告周佰祥涉犯毒
    品危害防制條例第4 條第1 項之運輸第一級毒品罪嫌。
二、按犯罪事實應依證據認定之，無證據不得認定犯罪事實，刑
    事訴訟法第154 條第2 項定有明文。又認定犯罪事實所憑之
    證據，雖不以直接證據為限，間接證據亦包括在內，然而無
    論直接或間接證據，其為訴訟上之證明，須於通常一般之人
    均不致有所懷疑，而得確信其為真實之程度者，始得據為有
    罪之認定，倘其證明尚未達到此一程度，而有合理之懷疑存
    在時，事實審法院在心證上無從為有罪之確信，自應為無罪
    之判決。且刑事訴訟上證明之資料，無論其為直接或間接證
    據，均須達於通常一般之人均不致有所懷疑，而得確信其為
    真實之程度，始得據為有罪之認定，若其關於被告是否犯罪
    之證明未能達此程度，而有合理懷疑之存在，致使無從形成
    有罪之確信，根據「罪證有疑，利於被告」之證據法則，即
    不得遽為不利被告之認定，最高法院著有76年台上字第4986
    號、92年台上字第1208號判例足資參照。檢察官認被告周佰
    祥涉有上開犯罪嫌疑，無非係以證人洪宗志、徐培根於偵查
    中所為不利被告之供述、被告周佰祥與洪宗志分別持用之門
    號0000000000號、0000-000-000號行動電話於證人洪宗志被
    查獲前之通聯紀錄及前開扣案物品、法務部調查局毒品鑑定
    書等件，為其論據。訊之被告周佰祥堅詞否認有此等運輸海
    洛因之犯行，並以前開情詞置辯。
三、經查：
  (一)證人洪宗志雖於97年4月2日偵查中證稱：96年8月24日係周
    佰祥叫伊去領包裹，周佰祥常至伊工作之車行，因而認識小
    黑，門號0000000000之行動電話係小黑於事發前1、2天在台
    中市○○路附近交付伊轉交給周佰祥，伊於被查獲前1、2小
    時，與周佰祥互有聯繫，即係要將該手機拿給周佰祥，因周
    佰祥告知有事要去彰化，遂命其領取航空包裹，又因其等係
    黑道份子故之前並未供出等語（見97年度他字第5號第8至10
    頁），然洪宗志於原審96年度訴字第1799號其違反毒品危害
    防制條例案件之警詢、偵查及移審後歷次審理，乃至本案原
    審審理中均稱：伊從事中古車行生意，遂認識「小黑」，徐
    培根係跟在「小黑」身邊之人，該航空包裹係「小黑」於96
    年8月間請託伊領取，且航空包裹收件人為徐培根，96年8月
    24日收航空包裹前1、2天，「小黑」交付0000-000-000門號
    之行動電話時，「小黑」與徐培根在一起等情，業如前述，
    其對於幕後主導之人一致指陳係「小黑」，而無任何保留性
    陳述，與上開證述內容不同，則洪宗志上開所證是否屬實，
    已非無疑。
  (二)再者，證人洪宗志並未否認其與被告周佰祥認識，甚而迭於
    警詢及偵查中表示：周佰祥係伊父親從事飲料生意時友人，
    平時以「叔叔」相稱，伊父親曾介紹生意與人脈給周佰祥，
    於伊父親過世後，家中所需都由周佰祥協助處理，伊被逮捕
    後以電話通知周佰祥，後來周佰祥為伊聘請律師等語（見96
    年度偵字第19019號卷第86至87頁），並於原審審理時亦承
    認卷附之門號0000000000號及0000000000號行動電話之雙向
    通聯紀錄，確係其與被告周佰祥互相聯繫之通聯，而上開門
    號之行動電話，確為其與被告周佰祥所分別持用等情無誤（
    見原審99年度訴字第240號卷第82頁），且查本件收取系爭
    夾藏海洛因之航空包裹之時間為96年8月24日下午2時27分許
    ，而該時間之前，被告周佰祥與證人洪宗志亦有電話聯繫之
    情，其等於該時段縱有密切電話聯繫，此有上開0000000000
    號行動電話雙向通聯紀錄可憑（見原審96年度訴字第1799號
    卷第114頁），然其等素有交情，關係匪淺，則互有頻繁之
    電話聯絡，當可預見。況且，證人洪宗志業已持有門號0000
    -000-000之行動電話供作本件收領航空包裹聯絡之用，何以
    仍以自身持有之電話互通有無，而徒增遭查獲之機會？再以
    ，其等雖適巧於收受包裹前之通訊確實密切，惟僅有電話聯
    絡，其間陳述之對話內容為何固因他人難以逕為知悉、理解
    而不免遭人起疑，然得否徒憑該等語意不得而知之通聯紀錄
    ，遽認其等間即係就共同運輸、私運第一級毒品之犯行而為
    聯絡，仍值存疑。
  (三)另查，證人徐培根聽聞「小黑」等人間談論「松老大」要洪
    宗志代為領取包裹乙節，然此僅係證人徐培根在場聽聞，則
    其等談論前後語句中所提及之「松老大」究否係被告周佰祥
    ，其間詳情如何尚無從憑斷，證人徐培根亦未實際見聞被告
    周佰祥參與本件運輸海洛因入境台灣地區過程分工之事實，
    是以證人徐培根上開所為不利被告周佰祥之陳述徒憑猜測，
    顯難遽為不利於被告周佰祥之認定。
四、綜上所陳，本件除洪宗志於97年4月2日偵查中所證外，另無
    其他證據足證其所證屬實，而洪宗志該次偵查中所證與其於
    警詢、其他偵訊及原審審理時所證不符，難謂無瑕疵可指。
    此外，並無其他積極事證可資為認定被告周佰祥確有上述運
    輸海洛因之事實，檢察官所指被告周佰祥涉犯運輸第一級毒
    品犯罪，依卷存證據考察，仍未達可排除合理懷疑而具法律
    上確信之程度，依首揭之說明，並基於「罪證有疑，利於被
    告」之法則，本院認被告周佰祥上開部分之犯罪尚屬不能證
    明，應依法就此部分為被告周佰祥無罪之諭知。
五、原審以不能證明被告周佰祥涉犯運輸第一級毒品罪，而為無
    罪判決之諭知，尚無不合。檢察官上訴意旨仍以證人洪宗志
    上揭於97年4月2日偵查中所為不利被告周佰祥之證述，指摘
    原判決不當，為無理由，應予駁回。
據上論斷，應依刑事訴訟法第368條、第369條第1項前段、第364
條、第299條第1項前段、第301條第1項，修正前毒品危害防制條
例第4條第1項、第18條第1項前段、第19條第1項，懲治走私條例
第2條第1項、第11條，刑法第2條第1項前段、第11條、第28條、
第47條第1項、第55條，判決如主文。
本案經檢察官李金定到庭執行職務。
中    華    民    國   100    年    3     月    29    日
            刑事第二十一庭審判長法  官  周政達
                                法  官  楊力進
                                法  官  許永煌
以上正本證明與原本無異。
如不服本判決應於收受送達後十日內向本院提出上訴書狀，其未
敘述上訴之理由者並得於提起上訴後十日內向本院補提理由書（
均須按他造當事人之人數附繕本）。
無罪部分被告不得上訴。
                                書記官  林吟玲
中    華    民    國   100    年    3     月    30    日
附錄本案論罪科刑法條：
修正前毒品危害防制條例第4條第1項
製造、運輸、販賣第一級毒品者，處死刑或無期徒刑；處無期徒
刑者，得併科新臺幣 1 千萬元以下罰金。
懲治走私條例第2條
私運管制物品進口、出口逾公告數額者，處 7 年以下有期徒刑
，得併科新臺幣 3 百萬元以下罰金。
前項之未遂犯罰之。
第 1 項所稱管制物品及其數額，由行政院公告之。